【裁判字號】    99,事聲,286
【裁判日期】    990823
【裁判案由】    消債聲明異議
【裁判全文】
臺灣高雄地方法院民事裁定             99年度事聲字第286號
聲  請  人  甲○○
管  理  人  臺灣金融資產服務股份有限公司
上列當事人間消費者債務清理事件，聲請人對於本院司法事務官
於民國99年4月21日所為本院98年度司執消債清字第113號裁定聲
明異議，本院裁定如下：
    主  文
異議駁回。
    理  由
一、異議意旨略以：伊所有之南山人壽保險股份有限公司，保單
    號碼分別為Ｚ000000000、Ｚ000000000、Ｚ000000000、Ｚ00000
    0000、Ｚ000000000、Ｚ000000000之人壽保險契約（下稱系爭
    保單），其中Ｚ000000000、Ｚ000000000、Ｚ000000000之保險
    契約係胞弟黃燁駿代買、另Ｚ000000000、Ｚ000000000、Ｚ000
    000000之保險契約係屬人身保險之健康保險，於風險尚未發
    生之際，並不具有保險理賠之效力，亦無保單價值準備金可
    供取回，爰依法聲明異議等語。
二、按法院裁定開始更生或清算程序後，得命司法事務官進行更
    生或清算程序；關於更生或清算之程序，除本條例別有規定
    外，準用民事訴訟法之規定，消費者債務清理條例（下稱消
    債條例）第15條、第16條第1 項前段定有明文。另按本法所
    定事件，依法移由司法事務官處理者，除別有規定外，適用
    本節之規定；當事人對於司法事務官處理事件所為之終局處
    分，得於處分送達後10日之不變期間內，以書狀向司法事務
    官提出異議。司法事務官認前項異議有理由時，應另為適當
    之處分；認異議為無理由者，應送請法院裁定之。法院認第
    1 項之異議為有理由時，應為適當之裁定；認異議為無理由
    者，應以裁定駁回之，民事訴訟法第240 條之1 、第240 條
    之4 第1 項至第3 項亦定有明文。
三、次按「債務人因法院裁定開始清算程序，對於應屬清算財團
    之財產，喪失其管理及處分權」、「法院裁定開始清算程序
    後，屬於債務人之一切財產即將來行使之財產請求權為清算
    財團」消債條例第94條、第98條分別定有明文。又保險契約
    終止時，保險人應於接獲終止通知1 個月內償付解約金予要
    保人，而解約金額不得少於要保人應得保單價值準備金之3/
    4 ，保險法第119 條第1 項定有明文。經查，系爭保單之要
    保人均為異議人，目前有效保險契約共有12張，另有5 張保
    單則為保費自動墊繳中（保單號碼為Ｚ000000000、00000000
    0 、000000 000、000000000 、Ｚ000000000），該等保單除
    序號Ｚ000000000號價值準備金為0 元外，其餘16張保單終止
    契約仍有可領回之金額等情，有南山人壽保險股份有限公司
    函覆附卷可稽（見司執消債清卷第188 頁）。是依上開說明
    ，人壽保險之保單價值準備金返還請求權係屬要保人之財產
    ，且仍具有一定價值，債權人得於解約後自保單準備金取償
    。因此，異議人於本院98年7 月3 日以97年消債清第67號裁
    定開始清算程序後，對於應屬清算財團之財產即喪失管理及
    處分權，應由管理人或法院依法為公平之分配，而系爭保單
    之要保人既均為異議人，並具有財產價值，自應列入清算財
    團予以處分清償債務。原裁定據此將系爭16張保單列為清算
    財團編號3 之財產明細，處分變價，於法有據。從而，異議
    人主張系爭保單係由胞弟代買，或風險尚未發生，並不具有
    保險理賠之效力云云，均非可採。其所為之異議，為無理由
    ，應予駁回。
四、據上論結，本件聲明異議為無理由，爰依消費者債務清理條
    例第15條、民事訴訟法第240條之4第3項後段，裁定如主文。
中    華    民    國    99    年    8     月    23    日
                  民事第五庭法  官  蘇姿月
正本係照原本作成。
如對本裁定抗告，須於裁定送達後10日內向本院提出抗告狀。
中    華    民    國    99    年    8     月    23    日
                            書記官  林秀敏

司法院資訊處製作；財團法人民間司法改革基金會備份。
